臺灣高等法院民事裁定
108年度抗字第1622號
抗  告  人  鍾子涵  
相  對  人  艾克特股份有限公司

兼  法  定   
代  理  人  周銘志  
上列當事人間因返還合資畫作事件，抗告人對於中華民國108年1
1月19日臺灣臺北地方法院108年度補字第2535號裁定，提起抗告
，本院裁定如下：
    主  文
原裁定關於核定訴訟標的價額部分廢棄。
本件訴訟標的價額核定為新臺幣肆佰貳拾壹萬零伍佰貳拾陸元。
抗告費用由相對人負擔。
    理  由
一、本件抗告人主張：伊於民國106年10月17日與訴外人陳虹汝
    （原名陳淑誼）合資購買畫作57幅，伊出資新臺幣（下同）
    400萬元，陳虹汝出資100萬元，並約定日後出售獲利或虧損
    均依出資比例即80%、20%分配，相對人周銘志見有利可圖，
    向伊表示希望能出資入股，惟當時伊並無資金需求，周銘志
    為展現誠意，乃於106年12月4日主動匯款50萬元予伊，自稱
    其為出資10%之股東。上開57幅畫作置於相對人艾克特股份
    有限公司（下稱艾克特公司），其中9幅畫作以美金31萬95
    元（折合新臺幣為976萬240元）賣出，周銘志意欲侵占剩餘
    48幅畫作（下稱系爭48幅畫作），先行操作擔任艾克特公司
    負責人，其後拒絕伊取回畫作，相對人均非系爭畫作所有權
    人，無權占有系爭48幅畫作，爰訴請相對人交付系爭48幅畫
    作。系爭48幅畫作雖屬財產權標的，惟並無一定之市場價值
    ，依民事訴訟法第77條之12規定，其訴訟標的價額應以165
    萬元定之，原裁定以已賣出9幅畫作之價金計算訴訟標的價
    額為976萬240元，容有未洽，爰求予廢棄等語。
二、按訴訟標的之價額，由法院核定；核定訴訟標的之價額，以
    起訴時之交易價額為準，無交易價額者，以原告就訴訟標的
    所有之利益為準，民事訴訟法第77條之1第1、2項定有明文
    。
三、本件抗告人起訴請求相對人交付系爭48幅畫作，有起訴狀在
    卷可稽（原法院北司調卷第5至11頁），依上開規定，自應
    以系爭48幅畫作於起訴時之交易價額核定本件訴訟標的價額
    。又經原法院通知抗告人提出系爭48幅畫作於起訴時之市價
    相關資料（包括但不限於鑑價報告），抗告人並未提出（原
    法院補卷第11頁），審酌抗告人現未持有系爭48幅畫作，難
    以提出鑑價報告供法院核定訴訟標的價額，惟其於106年10
    月17日與陳虹汝合資購買畫作57幅，分別出資400萬元、100
    萬元合計500萬元，有合資購買合約附卷足憑（原法院北司
    調卷第23頁），本件既無證據可證該57幅畫作購入時各幅畫
    作之價格即存有明顯差距，則以比例計算系爭48幅畫作價金
    421萬526元（計算式：5,000,000÷57×48＝4,210,526），其
    等購買畫作時間距108年9月11日起訴時期間非久（原法院北
    司調卷第5頁），衡情該48幅畫作價格波動非鉅，則本件訴
    訟標的價額以系爭48幅畫作價值核定為421萬526元，應屬適
    當。至已出售之9幅畫作雖以900餘萬元出售，惟影響畫作日
    後交易價格之原因多端，縱使該9幅畫作購入後，因某原因
    而價格翻漲，亦難憑此推論系爭48幅畫作之價格，是以，原
    裁定以已賣出9幅畫作之價金計算訴訟標的價額為976萬240
    元，尚有未洽。抗告人雖主張本件訴訟標的價額應依民事訴
    訟法第77條之12規定核定為165萬元，惟該條文所謂訴訟標
    的之價額不能核定，係指法院在客觀上不能依同法第77之1
    第2項規定核定訴訟標的價額而言（96年度台抗字第458號裁
    判意旨參照），而請求交付畫作訴訟，其訴訟標的非對於親
    屬關係及身分上之權利有所主張，屬因財產權而起訴，該等
    畫作既由抗告人與陳虹汝於交易市場上向他人購買，自有其
    交易價額，且經本院依同法第77之1第2項規定核定如前，客
    觀上並無不能核定訴訟標的價額之情形，是抗告人此部分主
    張，尚非可採。抗告意旨指摘原裁定不當之理由雖與本院認
    定有異，惟原裁定關於核定訴訟標的價額部分既有不當，抗
    告仍為有理由，自應由本院予以廢棄，裁定如主文第2項所
    示。另原裁定關於核定訴訟標的價額部分既經本院廢棄，則
    命補繳裁判費部分即失所附麗，應俟訴訟標的價額確定後，
    由原法院另行裁定，併予敘明。
四、據上論結，本件抗告為有理由。裁定如主文。
中　　華　　民　　國　　108 　年　　12　　月　　27　　日
                  民事第十四庭
                        審判長法  官  蔡和憲 
                              法  官  藍家偉
                              法  官  蕭清清 
正本係照原本作成。
本裁定除以適用法規顯有錯誤為理由外，不得再抗告。如提起再
抗告，應於收受送達後10日內委任律師為代理人向本院提出再抗
告狀。並繳納再抗告費新臺幣１千元。
中　　華　　民　　國　　108 　年　　12　　月　　27　　日
　　　　　　　　　　　    　　書記官  強梅芳